臺灣高等法院臺中分院刑事判決　　　 96年度交上易字第320號
上　訴　人　臺灣臺中地方法院檢察署檢察官
被　　　告　乙○○
上列上訴人因公共危險等案件，不服臺灣臺中地方法院95年度交
易字第603號中華民國95年12月6日第一審判決（起訴案號：臺灣
臺中地方法院檢察署95年度偵字第12687號)，提起上訴，本院判
決如下：
    主  文
上訴駁回。
乙○○緩刑參年。
    犯罪事實
一、乙○○於民國（下同） 95年4月29日下午5、6時許，在臺中
    縣東勢鎮○○路某處工地飲用小米酒，已達於不能安全駕駛
    動力交通工具之程度，猶於同日下午 6時20分許，酒後騎乘
    車牌號碼YBP─710號重型機車，沿臺中縣東勢鎮○○里○○
    路往同縣和平鄉方向行駛，嗣於同日下午 6時50分，途經臺
    中縣東勢鎮○○里○○路與新盛街口之交岔路口時，本應注
    意車前狀況，隨時採取必要之安全措施，及應注意行駛至交
    岔路口左轉彎時，應行至交岔路口中心處左轉，並不得占用
    來車道搶先左轉，且應注意飲酒後其吐氣所含酒精成分超過
    每公升0.25毫克以上者，不得駕車之規定，而當時該路段路
    面並無缺陷，且視距良好，依此路況並無不能注意之情事，
    詎其竟仍於酒後駕駛前開機車行經上開交岔路口，且疏未注
    意前方之對向車道適有徐德銀騎乘腳踏車，沿上開東關路往
    同縣東勢鎮方向直行而來，即貿然搶先左轉進入對向車道，
    徐德銀突見此狀況，無法防範，致為乙○○迎面撞上，人車
    因而倒地，致徐德銀受有頭部挫傷合併腦震盪、上唇撕裂傷
    、胸部挫傷、雙側硬腦膜下腔出血、顱底骨骨折、嚴重腦水
    腫等傷害，緊急送醫救治，乙○○則留在現場，且於司法警
    察機關未發覺其為肇事者前，即於警方到場處理時向警方自
    首其為肇事者並接受裁判，嗣經警當場對其施以酒精濃度測
    試結果，其呼氣後酒精濃度高達每公升0.57毫克。至徐德銀
    雖經送醫救治，仍於同月30日凌晨零時45分許，終因頭部外
    傷致顱腦損傷不治死亡。
    理  由
一、訊據被告乙○○對於上開駕車肇事致被害人徐德銀死亡之犯
    罪實坦承不諱（見相字卷第37-2頁、原審卷第37頁、本院卷
    第28頁），並有臺中縣警察局東勢分局道路交通事故現場圖
    ，道路交通事故調查報告表(一)、(二)，現場照片，酒精濃度檢
    測單，刑法第185條之3案件測試觀察紀錄表，臺中縣警察局
    舉發違反道路交通管理事件通知單，臺灣臺中地方法院檢察
    署勘（相）驗筆錄、相驗屍體證明書、驗斷書及東勢鎮農會
    附設農民醫院診斷證明書，童綜合醫院一般診斷書附卷可證
    （見相字卷第9、23至30、34、37-1、38至40頁)，被告之自
    白確與事實相符。
二、按汽車行駛時，駕駛人應注意車前狀況，隨時採取必要之安
    全措施；且汽車行駛至交岔路口左轉彎時，應行至交岔路口
    中心處左轉，並不得占用來車道搶先左轉；又汽車駕駛人服
    用酒類後，其吐氣所含酒精成分超過每公升0.25毫克以上者
    不得駕車，道路交通安全規則第94條第3項後段、第102條第
    1項第5款、第114條第2款定有明文。查，本件依上開道路交
    通事故調查報告表(一)、(二)所示，肇事現場路面並無缺陷，且
    視距良好，依此路況被告並無不能注意之情事，詎其竟未遵
    守上開交通規則，於酒後駕駛機車行經上開交岔路口，疏未
    注意車前狀況，即貿然於上開路口搶先左轉進入對向車道，
    致撞及被害人徐德銀，被告之行為自有過失，且本件經送臺
    灣省臺中縣區車輛行車事故鑑定委員會鑑定結果，亦同此認
    定，此有該鑑定委員會95年11月15日中縣鑑字第0955503629
    號函送之分析意見書在卷可參（見原審卷第28、29 頁）。
    又被害人確因本件車禍不治死亡，已詳如前述，足見被告之
    上開過失行為與被害人之死亡間確有相當之因果關係，被告
    過失致人於死之犯行應堪認定。
三、查，被告行為後，刑法已於94年2月2日修正公布，並自95年
    7月1日起施行，其中有關本案之新、舊法比較適用如下：
  (一)刑法第33條第5款關於罰金刑之規定，由「罰金：銀元1元以
    上」，修正為「罰金：新臺幣1000元以上，以百元計算之」
    ，本案有關罰金刑部分，經比較新、舊法結果，應適用被告
    行為時法即修正前刑法第33條第5款之規定較有利於被告。
  (二)修正後刑法第62條關於自首之規定，為得減輕其刑，而修正
    前刑法第62條關於自首之規定，則為應減輕其刑，自以修正
    前之規定較有利於被告。
  (三)修正前刑法第51條第 5款規定：「數罪併罰，分別宣告其罪
    之刑，宣告多數有期徒刑者，於各刑中之最長期以上，各刑
    合併之刑期以下，定其應執行刑期。但不得逾20年」；修正
    後刑法第51條第 5款則規定：「數罪併罰，分別宣告其罪之
    刑，宣告多數有期徒刑者，於各刑中之最長期以上，各刑合
    併之刑期以下，定其應執行刑期。但不得逾30年」，亦以修
    正前之規定有利於被告。
  (四)經綜合與上開有關之自首減輕、罰金刑法定範圍、定應執行
    刑等一切情形，比較新舊法結果，以修正前之刑法較有利於
    被告，依刑法第2條第1項前段之規定，本案仍應適用修正前
    刑法之相關規定，合先敘明。
  (五)又刑法第185條之3及同法第276條第1項之罪，於刑法修正施
    行前，所規定之罰金係以「銀元」為計算單位，惟 95年6月
    14日所增訂，並自同年7月1日施行之刑法施行法第1條之1則
    改以「新臺幣」為計算之單位，核此僅係計算「單位」之修
    正，無關刑罰之變更，自應適用刑法施行法第1條之1之規定
    以「新臺幣」為計算單位。
四、核被告所為，係犯刑法第185條之3之服用酒類不能安全駕駛
    動力交通工具罪、同法第276條第1項之過失致死罪，被告酒
    後駕車因而致人於死，應依道路交通管理處罰條例第86條第
    1 項之規定加重其刑。被告於肇事後，未經發覺前，即於警
    員前往現場處理時自承肇事，並接受裁判，應依修正前刑法
    第62條前段之規定，就其所犯過失致人於死罪部分減輕其刑
    ，並與上開加重其刑部分，先加重其刑後，再減輕之。被告
    所犯上開兩罪，犯意各別，罪名互殊，應予分論併罰，原審
    以被告罪證明確，適用刑法第2條第1項前段、第185條之3、
    第 276條第1項，修正前第62條前段、第51條第5款，道路交
    通管理處罰條例第86條第1項，罰金罰鍰提高標準條例第1條
    前段之規定，予以論罪，而本案被告酒後不知謹慎，猶貿然
    騎乘重型機車，嚴重違反上開交通安全規則，致不慎撞及被
    害人致死，造成被害人家屬無從彌補之傷害，及審酌被告犯
    後坦承犯行等一切情狀，原審就被告所犯刑法第185條之3之
    服用酒類不能安全駕駛交通工具罪部分，量處有期徒刑 3月
    ，就所犯刑法第276條第1項過失致人於死罪部分，量處有期
    徒刑10月，並依修正前刑法第 51條第5款規定，定其應執行
    之刑有期徒刑 1年，認事用法並無不當，量刑亦屬妥適。檢
    察官上訴意旨雖以：被告過失情節嚴重，且事後仍未與被害
    人家屬和解，原審量處上開刑度，顯然過輕等語，指摘原判
    決不當。惟按刑之量定，係實體法上賦予法院得自由裁量之
    事項，倘其未逾越法律所規定之範圍，又未明顯違背正義，
    即不得任意指摘為違法。本件原審量刑時，已審酌被告應負
    完全之過失，及被告尚未與被害人家屬達成民事和解等一切
    情狀，量處罪刑，經核原審量刑並未逾越法律所規定之範圍
    ，又無明顯違背正義，檢察官仍執前詞指摘原判決不當，其
    上訴無理由，應予駁回。末按，被告未曾因故意犯罪而受有
    期徒刑以上刑之宣告，此有臺灣高等法院被告前案紀錄表在
    卷可查，被告肇事後自首犯行，態度良好，且事後於本院審
    理時已與被害人家屬達成和解，並已給付大部分之款項（雙
    方以90萬元和解，被告並已先行給付60萬元，餘款分期給付
    ）等情，業據告訴代理人陳明在卷（見本院卷第27頁），被
    告經此教訓，當知警惕，而無再犯之虞，本院認所宣告之刑
    ，以暫不執行為適當，併予宣告緩刑3年。。
據上論結，應依刑事訴訟法第 368條、刑法第74條第1項第1款，
刑法施行法第1條之1第1項、第2項前段，判決如主文。
本案經檢察官甲○○到庭執行職務。
中　　華　　民　　國　　96　　年　　4 　　月　　30　　日
            刑事第十庭    審判長法　官　林　照　明
                                法　官　李　平　勳
                                法　官　蔡  名  曜
上列正本證明與原本無異。
不得上訴。
                                書記官　劉　恒  宏
中　　華　　民　　國　　96　　年　　5　　月　　　1　  日
附錄本案論罪科刑法條全文：
刑法第185條之3
服用毒品、麻醉藥品、酒類或其他相類之物，不能安全駕駛動力
交通工具而駕駛者，處1年以下有期徒刑、拘役或3萬元以下罰金
。
刑法第276條第1項：
因過失致人於死者，處2年以下有期徒刑、拘役或2000元以下罰
金。
